【裁判字號】    95,親,68
【裁判日期】    950817
【裁判案由】    確認血緣關係
【裁判全文】
臺灣高雄地方法院民事判決                95年度親字第68號
原      告  甲○○○(即張嚴慧.
被      告  行政院國軍退除役官兵輔導委員會高雄市榮民服務處
            （即嚴人傑之遺產管理人）
法定代理人  章長蓉
訴訟代理人  乙○○
上當事人間請求確認血緣關係存在事件，本院於中華民國95年8
月10日言詞辯論終結，判決如下：
    主    文
確認原告甲○○○與嚴人傑（身分證統一編號：Ｚ000000000號，
已於民國94年12月2 日死亡。）間之親兄妹關係存在（即原告之
姓名應予更正為張嚴慧敏，生父欄應予更正為嚴炳森，生母欄應
予更正為李氏。）。
訴訟費用由被告負擔。
    事實及理由
一、按當事人死亡者，訴訟程序在有繼承人、遺產管理人或其他
    依法令應續行訴訟之人承受其訴訟以前當然停止，民事訴訟
    法第168 條定有明文。茲本件原告原將嚴人傑（男，民國17
    年7 月3 日出生，已於94年12月2 日死亡，生前最後設籍於
    高雄市○○區○○路58號2 樓之5 ）列為被告，惟嚴人傑已
    於民國94年12月2 日死亡，及嚴人傑死亡後在臺並無子女及
    合法之繼人，而行政院國軍退除役官兵輔導委員會高雄市榮
    民服處依臺灣地區與大陸地區人民關係條例第68條、退除役
    官兵死亡無人繼承遺產管理辦法第4 條規定，為嚴人傑法定
    之遺產管理人，經本院通知由行政院國軍退除役官兵輔導委
    員會高雄市榮民服處承受本件訴訟，於法尚無不合，自應准
    許。次按父母子女兄弟親屬關係是否存在，不惟影響雙方之
    身分，且雙方因該身分而生之法律關係亦將隨之變動，又親
    屬兄弟姊妹關係攸關繼承、扶養等法定權利義務至鉅，自不
    因一方死亡而消滅，且兄弟姊妹之親屬關係之存在係在持續
    狀態中，非因其中一方死亡而成為過去，故於一方亡故後，
    他方亦得提起確認兄弟親屬關係存在之訴，因此訴訟當事人
    間，縱使就身分關係之存否不爭執，如有辦理戶籍登記使身
    分關係明確之必要時，亦得認為有受確認判決之法律上利益
    存在，合先敘明。而本件原告主張其與嚴人傑間有親姊弟屬
    關係存在乙節既有爭執，然於戶籍上既未就上開親屬關係予
    以登記，致原告與嚴人傑間私法上之身分關係陷於不明確，
    而有私法上地位不安之狀態存在，且此種不安之狀態得以確
    認判決除去之，應認原告仍有即受確認判決之法律上利益，
    合先敘明。
二、原告起訴主張：原告甲○○○（冠夫姓張）原本姓名為嚴慧
    敏，出生時與胞弟嚴人傑之親生父母本係同一（即生父同為
    嚴炳森，生母同為李氏），惟因原告於37年從大陸隨同海軍
    蔣姓長官搭乘軍艦來臺時，因當時海軍規定非軍職員眷屬不
    得隨艦來臺，故原告即經當時軍艦士兵登記為蔣慧敏，及生
    父為蔣行之、生母為蔣王氏，始得隨海軍搭乘軍艦來臺。嗣
    原告在臺期間巧遇在海軍服務之胞弟嚴人傑，經相認後始知
    為親姊弟關係，然因嚴人傑已於94年12月2 日死亡，其於死
    亡前經徵得行政院國軍退除役官兵輔導委員會高雄市榮民服
    務處之同意，派員協助取得嚴人傑之DNA 樣本進行親屬血緣
    鑑定結果，確認原告與嚴人傑間確有親姊弟關係。原告為能
    認祖歸宗、更正姓氏及本生父母之姓名，為此，爰提起本件
    訴訟，及聲明求為判決如主文所示等語，並據提出戶籍謄本
    、嚴人傑之死亡證明書、結婚證書、搭船證、法務部調查局
    DNA 鑑定通知書等各1 份為證。被告則到庭陳稱：對於原告
    主張之事實均不予爭執等語。
三、原告甲○○○主張其與嚴人傑本為同胞親姊弟關係，惟因戰
    亂隨同海軍搭乘軍艦來臺，經由軍艦士兵登記告姓名為隨同
    蔣姓長官之姓氏（父母之姓名亦有不同），嗣後原告與在臺
    海軍服役之胞弟相認，並經取得胞弟嚴人傑之DNA 樣本進行
    親屬血緣鑑定結果，確認其與嚴人傑間確有親姊弟關係前情
    ，業據原告到庭陳述綦詳，且據提出戶籍謄本、嚴人傑之死
    亡證明書、結婚證書、搭船證、法務部調查局DNA 鑑定通知
    書等各1 份為證，並為被告則到庭所不爭執。經核原告主張
    之前揭事實，復與其所提出之法務部調查局DNA 鑑定通知書
    鑑定之果：「經採取甲○○○血液乙瓶及死者嚴人傑骨頭、
    肌肉組織、口腔棉棒等檢體，取二者之血型及16組基因位點
    的分析結果，依據遺傳法則，甲○○○與嚴人傑之DNA STR
    式型別所換算之累積手足關係指數CSI 值為5.2 ×1000以上
    ，且甲○○○與嚴人傑間極可能（機率99.9﹪）具有二親等
    旁系血緣關係。」等情之事實相符，有法務部調查局95年2
    月8 日調科肆字第09500024440 號鑑定通知書1 份在卷足參
    ，足認原告主張其與嚴人傑係同胞姊弟，親生父母本係同一
    （即生父同為嚴炳森，生母同為李氏）等前情，堪予採信。
    從而，原告訴請確認如主文所示等情，於法洵屬有據，所訴
    應予准許。
四、據上論結：本件原告之訴為有理由，依民事訴訟法第78條、
    ，判決如主文。
中    華    民    國    95    年    8     月    17    日
                  家事法庭法  官  柯盛益
正本係照原本作成。
如不服本判決，應於送達後20日內，向本院提出上訴狀並表明上
訴理由，如於本判決宣示後送達前提起上訴者，應於判決送達後
10日內補提上訴理由書（須附繕本）。
中    華    民    國    95    年    8     月    17    日
                          書記官  洪生輝


司法院資訊處製作；財團法人民間司法改革基金會備份。
